臺灣新北地方法院三重簡易庭民事判決
110年度重簡字第1989號
原      告  張璟娟  
訴訟代理人  林衍鋒律師
被      告  周宣妤  
訴訟代理人  廖德澆律師
上列當事人間請求侵權行為損害賠償事件，本院於民國111年2月
24日言詞辯論終結，判決如下：
　　主　    文
一、被告應給付原告新臺幣（下同）298,639元及自民國110年10
    月26日起至清償日止，按年息5％計算之利息。
二、原告其餘之訴駁回。
三、訴訟費用由被告負擔27％，其餘由原告負擔。
四、本判決第一項得假執行；但被告如以298,639元為原告預供
    擔保，得免為假執行。
    事實及理由
一、原告主張：
　㈠被告於民國110年5月20日8時40分許，駕駛車牌號碼000-0000
    號自用小客車，沿新北市泰山區大科一路往大科路方向行駛
    ，原告則於被告右前方，同向沿大科一路邊線騎乘車牌號碼
    000-0000號機車直行，詎料被告超車未依規定顯示方向燈、
    並且跨越分向線後，又猝然往右切回原直行車道，致擦撞原
    告騎乘之機車，使原告因此人車倒地，並受有外傷性腦出血
    、頭部撕裂傷、左手肘撕裂傷、失憶症、暈眩、耳鳴等傷害
    。原告配戴的安全帽、手錶、手環及騎乘的機車等更因此毀
    損。
　㈡為此，爰依民法第184條第1項前段、第2項、第191條之2、第
    193條第1項及第195條第1項前段規定，請求被告負損害賠償
    責任。請求範圍及金額如下：
    1.看護費用：102,500元
    2.醫療費用：24,849元
    3.計程車資：3,760元
    4.其他必要支出：3,048元
    5.工作損失：148,728元
    6.精神慰撫金：80萬元
    7.機車損失：12,985元
    8.安全帽、手錶、手環等損失：14,172元
　㈢聲明：
    1.被告應給付原告1,110,042元及自起訴狀繕本送達被告之
      翌日起至清償日止，按年息5％計算之利息。
    2.原告願供擔保，請准宣告假執行。
二、被告則以：
　㈠系爭事故係發生於原告上班途中，故醫療費用與薪資減少之
    損失應向其所任職之新北市政府地政局請求。況有關薪資減
    少之損失，不應以將獎金及加班費等計入之綜合所得稅資料
    為計算基準。
　㈡看護費用部分，有關「住院及出院後一個月內需專人24小時
    照顧」之記載係在110年8月18日開立之診斷證明書才出現，
    110年6月23日、110年7月21日之診斷證明書並未有此記載，
    此應係醫院依原告要求而加註；況原告住院期間已有醫療人
    員照顧，是否需專人24小時照顧並非無疑；另看護費用計算
    基準以2,500元計算尚非允洽。
　㈢醫療費用部分，原告於系爭事故後係於林口長庚紀念醫院住
    院，然原告所提醫療單據有部分係台北長庚紀念醫院開立，
    則原告此部分請求以及來往車資是否與系爭事故有關要非無
    疑。
　㈣況原告僅提出計程車預估費用之資料，並未提出相關收據，
    其請求計程車資應屬無據。
　㈤請求酌減原告請求之精神慰撫金。另就原告已領取之強制汽
    車責任保險之理賠金，不得重複再向被告請求等語。
　㈥聲明：
　  1.原告之訴駁回。
　  2.若受不利判決，被告願供擔保請准免為假執行。
三、本院之判斷：
　㈠按因故意或過失，不法侵害他人之權利者，負損害賠償責任
    。汽車、機車或其他非依軌道行駛之動力車輛，在使用中加
    損害於他人者，駕駛人應賠償因此所生之損害，民法第184
    條第1項前段及第191條之2前段分別定有明文。次按不法侵
    害他人之身體或健康者，對於被害人因此喪失或減少勞動能
    力，或增加生活上之需要時，應負損害賠償責任；不法侵害
    他人之身體、健康者，被害人雖非財產上之損害，亦得請求
    賠償相當之金額，民法第193條第1項、第195條第1項前段亦
    有明文。又損害賠償之債，以有損害之發生及有責任原因之
    事實，並二者之間有相當因果關係為其成立要件（最高法院
    30年上字第18號判例意旨參照）。末按當事人主張有利於己
    之事實者，就其事實有舉證之責任，民事訴訟法第277條前
    段著有規定，因此主張侵權行為損害賠償請求權之人，對於
    侵權行為之成立要件應負舉證責任（最高法院100年度台上
    字第328號裁判意旨參照）。而本件被告因過失傷害行為不
    法侵害原告之身體及健康，經臺灣新北地方檢察署檢察官以
    110年度偵字第32459號起訴書起訴（本院卷第245頁），且
    被告於前開偵查程序中，對因其超車不慎致發生系爭事故，
    使原告受有前揭傷害等情，亦坦承不諱，堪認原告主張為真
    實，揆諸前開規定，被告自應負損害賠償責任。
　㈡茲就原告下列各請求項目及金額是否應予准許，分別審究如
    下：
　⒈看護費用：
　　原告主張因系爭事故支出看護費用共102,500元，並提出台
    北長庚紀念醫院（下稱台北長庚醫院）診斷證明書及看護中
    心收費說明為憑（本院卷第53、55頁）。惟查，原告提出之
    診斷證明書中，110年6月23日、110年7月21日由台北長庚醫
    院開立之診斷證明書，並未記載：「住院及出院後一個月內
    需專人24小時照顧」等語（本院卷第39頁、第85頁），而係
    於原告出院後逾2個月之110年8月18日診斷證明書始記載：
    「住院及出院後一個月內需專人24小時照顧」，是原告於住
    院及出院後1個月期間是否確有專人24小時照顧之必要，並
    非無疑，原告此部分主張尚難准許。
　⒉醫療費用：
　　原告主張因系爭事故支出醫療費用24,849元，並提出林口長
    庚紀念醫院（下稱林口長庚醫院）及台北長庚醫院之費用收
    據為據（本院卷第57至65頁）。被告雖辯稱此部分費用應向
    原告所任職之新北市政府地政局請求、原告往來林口長庚醫
    院及台北長庚醫院看診實屬可疑等云云。惟查，雇主依勞動
    基準法第59條規定所負之補償責任，係法定補償責任，此與
    依民法規定負侵權行為賠償責任者不同，非在減免損害賠償
    義務人之責任，是縱原告因系爭事故獲得勞基法第59條所定
    醫療費用的補償，然此既與損害賠償義務人應負之責任有別
    ，被告自不得據此主張毋庸負責。另原告於110年6月9日後
    即在台北長庚醫院回診，此符合一般受害者出院返家後選擇
    就近治療之常情，被告所辯尚無理由，而原告之請求有據可
    憑，應予准許。
　⒊計程車資：
　　原告主張因系爭事故往返前開醫療院所就診，交通費用應以
    自其住家至醫療院所之計程車資計算，被告共應賠償3,760
    元云云，業據提出大都會計程車預估車資網頁截圖為證（本
    院卷第67、69頁）。惟查，原告於本件事故並未提出任何交
    通費用之支出單據，又本件事故原告所受之傷勢並未傷及腿
    部，難認有何行動不便之情形，且原告自承其回診係由家人
    開車接送，是難認原告受有相當於計程車資之交通費用損害
    。然就原告就診時由家人接送之耗費油資及車輛使用耗損等
    不利益，並非不能換價為金錢，本院參以109年度95無鉛汽
    油年均價為23.23元，汽車每公升油耗量約22公里，此有經
    濟部能源局油耗指南資料可參。並以Google地圖計算原告居
    住地（台北市○○區○○○路○段000號9樓）分別前往林口長庚醫
    院之距離分別為26.9公里、台北長庚醫院4.3公里，此有Goo
    gle地圖截圖在卷可參，再以原告提出之診斷證明書所示，
    原告往返林口長庚醫院3趟、台北長庚醫院8趟，其往返就醫
    之總里程數為115.1公里(計算式：【(26.9公里×3)＋(4.3公
    里×8)＝115.1公里)，則原告此部分交通費用之損失應為122
    元（計算式：115.1公里÷22×23.23=122元，元以下四捨五入
    ）。是原告請求交通費用損失合計為122元之範圍內為有理
    由，逾此範圍，為無理由。
　⒋其他必要支出：
　　原告主張因系爭事故支出醫療耗材等其他必要支出，業據其
    提出與其所述相符之收據、統一發票（本院卷第71至91頁）
    ，是其此部分所請，應與准許。
　⒌工作損失：
　　原告主張因系爭事故受有不能工作之損失148,728元，並提
    出109年度綜合所得稅各類所得資料清單、差勤紀錄、所得
    清冊、出差紀錄、考核通知書等件為憑（本院卷第83、175
    、231至243頁）。而被告則以原告薪資減少之損失應向其所
    任職之新北市政府地政局請求、不應以將綜合所得稅資料為
    計算基準等云云。惟查，雇主依勞動基準法第59條規定所負
    之補償責任，係法定補償責任，此與依民法規定負侵權行為
    賠償責任者不同。易言之，勞基法第59條第1項第2款規定補
    償工資之目的在保護受僱人，非在減免損害賠償義務人之責
    任，是被告前開所辯為無理由。復查，自原告提出之所得清
    冊可知，其年度薪資所得尚包括年終獎金、休假補助、子女
    教育補助等項目，而原告每月固定之薪資為工作費2,000元
    及月薪34,375元，另依原告提出之個人出差紀錄（本院卷第
    233至236頁），可知自110年1月起，原告工作內容為辦理林
    口區瑞樹坑段之重測業務，於上班日均須出差前往現地重測
    ，每次出差，均可獲得出差費300元，本院審酌此既係原告
    於系爭車禍事故發生前常態之工作內容，且為其工作所得之
    報酬，應亦得計入原告不能工作期間之損失。再依原告提出
    之110年8月18日診斷證明書，已未有「需休養」等語（本院
    卷第53頁），而堪認原告請求不能工作損失之期間為110年5
    月20日至110年8月17日，共90日即3個月，共有工作日63日
    ，是以，原告所得請求不能工作之損失於128,025元範圍內
    （計算式：36,375元×3 月＋300元×63日＝128,025元），為有
    理由，逾此部分之請求，即屬無據，應予駁回。
　⒍精神慰撫金：
　　按慰藉金之賠償須以人格權遭遇侵害，使精神上受有痛苦為
    必要，其核給之標準固與財產上損害之計算不同，然非不可
    斟酌雙方身分資力與加害程度，及其他各種情形核定相當之
    數額（最高法院51年台上字第223號判決意旨參照）。本院
    審酌原告因本件侵權行為受有前揭傷害，精神自受有相當之
    痛苦，自得請求被告賠償其精神上之損害。經本院依職權調
    取兩造之稅務電子閘門財產所得調件明細表1份（因屬個人
    隱私，僅予參酌，爰不予揭露），茲審酌原告自陳任職於新
    北市政府地政局、名下有有價證券等資產；被告目前無業，
    以打零工維生等身分、地位、經濟能力、本件侵權行為發生
    之原因，與原告所受傷害因而帶來之生活不便及身心痛苦之
    程度等一切情狀，認原告請求精神慰撫金，應以20萬元為適
    當，逾此範圍部分為無理由。
　⒎機車損失：
　　按依民法第196條請求賠償物被毀損所減少之價額，固得以
    修復費用為估定之標準，但以必要者為限（如修理材料以新
    品換舊品，應予折舊），最高法院77年度第9次民事庭會議
    決議㈠、80年度台上字第2476號判決意旨可資參照。準此，
    損害賠償既係在填補被害人所受之損害，使其回復應有狀態
    ，並不使之另外受利，故被害人修理材料以新品換舊品者，
    自應予以折舊。原告主張因系爭事故受有機車毀損之損害，
    並提出機車維修估價單、行車執照等件為憑（本院卷第95、
    97頁），依行政院所頒固定資產耐用年數表及固定資產折舊
    率之規定，機械腳踏車之耐用年數為3年，依定率遞減法每
    年折舊1000分之536，另依營利事業所得稅查核準則第95條
    第6項規定「固定資產提列折舊採用定率遞減法者，以1年為
    計算單位，其使用期間未滿1年者，按實際使用之月數相當
    於全年之比例計算之，不滿1月者，以1月計」，上開機械腳
    踏車自出廠日107年8月，迄本件車禍發生時即110年5月20日
    ，已使用2年10月，則零件扣除折舊後之修復費用估定為2,2
    10元（詳如附表之計算式），原告逾此範圍部分為無理由。
　⒏安全帽、手錶、手環等損失：
　　原告主張因系爭事故致其配戴之安全帽、手錶、手環毀損，
    並提出安全帽、手錶、手環之照片、手錶、手環之網路賣場
    截圖為憑（本院卷第47至51頁、第99頁），惟依原告提出之
    照片，並無法看出安全帽、手錶、手環等件有何損傷，是原
    告此部分所請，尚難准許。
　⒐綜上，原告因系爭事故所致傷害，因而得請求之損害賠償金
    額共計為358,254元（計算式：0元＋24,849元＋122元＋3,048
    元＋128,025元＋200,000元＋2,210元＋0元＝358,254元）。
四、再按保險人依強制汽車責任保險法規定所為之保險給付，視
    為被保險人損害賠償金額之一部分；被保險人受賠償請求時
    ，得扣除之，強制汽車責任保險法第32條定有明文。因強制
    汽車責任保險之保險人所給付之保險金，係被保險人繳交保
    費所生，性質上屬於被保險人賠償責任之承擔或轉嫁，自應
    視為加害人或被保險人損害賠償金額之一部分，而得減免其
    賠償責任。準此，被害人受領強制汽車責任保險金後，於其
    受領之範圍內，自不得對被保險人或加害人再事請求。經查
    ，原告業已向強制汽車責任保險人領取保險理賠金59,615元
    一節，有富邦產物保險股份有限公司函覆在卷可參（本院卷
    第195、197頁），依此，於扣除強制汽車責任保險理賠後，
    原告所得請求之損害賠償數額應為298,639元（計算式：358
    ,254元－59,615元＝298,639元）。
五、綜上所述，原告依侵權行為法律關係，請求被告賠償298,63
    9元及自起訴狀送達翌日即110年10月26日起（本院卷第129
    頁）至清償日止，按年息5％計算之利息，為有理由，應予准
    許；逾此部分之請求，為無理由，應予駁回。
六、本判決係就民事訴訟法第427條規定適用簡易程序所為被告
    敗訴之判決，依同法第436條第2項準用第389條第1項第3款
    規定，應依職權宣告假執行。原告所為宣告假執行之聲請，
    僅在促使法院為此職權之行使，本院自不受其拘束，仍應逕
    依職權宣告假執行，惟此部分聲請既已依職權宣告，無再命
    原告提供擔保之必要，不另為准駁之諭知。又被告陳明願供
    擔保，聲請宣告免為假執行，爰依同法第392條第2項酌定相
    當之擔保金額准予宣告免為假執行。
七、訴訟費用負擔之依據：民事訴訟法第79條。
中    華    民    國   111    年    3     月    17    日
                  三重簡易庭  法  官  王凱俐
以上正本係照原本作成。
如不服本判決，應於送達後20日內，向本院提出上訴狀並表明上
訴理由，如於本判決宣示後送達前提起上訴者，應於判決送達後
20日內補提上訴理由書（須附繕本）。
如委任律師提起上訴者，應一併繳納上訴審裁判費。
中    華    民    國   111    年    3     月    17    日
                              書記官  林穎慧

附表
-----
折舊時間           金額
第1年折舊值        18,550×0.536=9,943
第1年折舊後價值    18,550-9,943=8,607
第2年折舊值        8,607×0.536=4,613
第2年折舊後價值    8,607-4,613=3,994
第3年折舊值        3,994×0.536×(10/12)=1,784
第3年折舊後價值    3,994-1,784=2,210